臺灣桃園地方法院刑事判決　　　　　　94年度交簡上字第65號
上　訴　人　臺灣桃園地方法院檢察署檢察官
被　　　告　甲○○
上列上訴人因被告過失傷害案件，不服本院中華民國九十四年三
月十八日所為九十四年度桃交簡字第七五號第一審刑事簡易判決
（檢察官聲請簡易判決處刑書案號：九十三年度偵字第一九六九
一號），提起上訴，本院管轄之第二審合議庭判決如下：
    主  文
原判決撤銷。
甲○○因過失傷害人，處拘役伍拾日，如易科罰金以佰元折算
壹日。
    事  實
一、甲○○於民國九十三年十月八日晚間，明知其未取得機車駕
    駛執照，竟仍騎乘車牌號碼為ＭＹＱ—九八九號之重型機車
    ，沿桃園縣桃園市○○路由南崁往桃園方向行駛，嗣於同日
    晚間七時三十分許，行經桃園縣桃園市○○路一二六○號之
    際，本應注意行車速度，應依速限標誌或標線之規定，在無
    標誌或標線者，行車時速不得超過五○公里，且機器腳踏車
    行駛之車道，應依標誌或標線之規定行駛，在已劃分快慢車
    道之道路，雙向道路僅得在最外側快車道及慢車道行駛及駕
    駛人應注意車前狀況並隨時採取必要之安全措施之規定，而
    依當時天候為晴、光線為夜間有照明、視距良好，路面係鋪
    設柏油、乾燥且無障礙物等情，並無不能注意之情事，竟疏
    未注意，而以超越速限五十公里之車速行駛於禁行機車之內
    側車道，因而撞及亦疏未注意行人在劃有分向限制線之道路
    ，不得逕行穿越道路，而自旁欲橫越馬路之行人乙○○，致
    其受有左側脛骨腓骨開放性骨折、胸壁挫傷之傷害。甲○○
    於肇事後，在有偵查權限之機關發覺其犯罪前，即向前來現
    場處理車禍事宜之員警李承瀚承認係其駕車發生車禍，而自
    首並接受裁判。
二、案經乙○○訴由桃園縣政府警察局桃園分局報請臺灣桃園地
    方法院檢察署檢察官偵查起訴。
    理   由
一、訊之被告甲○○對其未領有駕駛執照，而於上開時、地，以
    超越速限五十公里之速度行駛於快車道，以致撞擊正欲穿越
    道路之告訴人乙○○，告訴人因而受有如事實欄所載之傷害
    等情，於警詢時坦承不諱，核與告訴人於警詢、偵查及原審
    時所述大致相符，並有公路監理電子閘門證號查詢機車駕駛
    人查詢結果、桃園縣警察局舉發違反道路交通管理事件通知
    單、道路交通事故現場圖、道路交通事故調查報告表、敏盛
    綜合醫院診斷證明書各一紙及現場照片八幀在卷足憑。
二、按駕駛人駕駛汽車，應遵守道路交通標誌、標線、號誌之指
    示；行車速度，應依速限標誌或標線之規定，在無標誌或標
    線者，行車時速不得超過五○公里；機器腳踏車行駛之車道
    及轉彎，在已劃分快慢車道之道路，雙向道路得在最外側快
    車道及慢車道行駛；汽車行駛時，駕駛人應注意車前狀況，
    並隨時採取必要之安全措施；道路交通安全規則第九十條前
    段、第九十三條第一項第一款、第九十九條第一項第二款、
    第九十四條第三項，此為一般人所知悉並應確實遵守之事項
    ，被告對此自難諉稱不知，再依上開道路交通事故調查報告
    表顯示，車禍當時之天候為晴、雖為夜間但有照明、視距良
    好、柏油路面、路面乾燥、無缺陷及無障礙物，並無不能注
    意之情事，被告竟疏於注意，貿然以超過速限五十公里之速
    度行駛於已劃分快慢車道之快車道上（即最內側車道），且
    未注意車前狀況並隨時採取必要之安全措施，終致肇事，是
    被告之行為自有過失無訛。雖告訴人在劃有分向限制線之道
    路，逕行穿越，就本件車禍之發生亦有過失，惟其過失既與
    被告之過失併合為本件事故發生之原因，尚難因此解免於被
    告過失之責任，併此敘明。
三、綜上所述，本件事證明確，被告過失傷害犯行堪以認定，應
    予依法論科。
四、核被告所為，係犯刑法第二百八十四條第一項前段之過失傷
    害罪。被告為汽車駕駛人，無駕駛執照駕車，因而致告訴人
    受傷，應依道路交通管理處罰條例第八十六條第一項之規定
    ，加重其刑。又本件報案者為路人，而被告於肇事後，留在
    現場，並當場承認為肇事人，業據證人即查獲本案之桃園縣
    政府警察局桃園分局同安派出所警員李承瀚於本院審理時證
    述明確，並有桃園縣政府警察局道路交通事故肇事人自首情
    形紀錄表一紙在卷足憑，已合於刑法第六十二條前段對於未
    發覺之犯罪自首而接受裁判，應依刑法第六十二條前段之規
    定減輕其刑。並依法先加重後減輕之。原審認被告過失傷害
    犯行事證明確予以論罪科刑，固非無據，惟本件被告並未領
    有駕駛執照駕車，因而致人受傷，自應依道路交通管理處罰
    條例第八十六條第一項規定加重其刑，原審漏未論及，另被
    告於肇車後，於員警到達現場時，主動表明為肇事人，符合
    自首要件，已如前述，原審亦漏未依刑法第六十二條規定減
    輕其刑，自有違誤。是檢察官循告訴人請求上訴，略以：告
    訴人所受傷害非輕，且被告自案發後對告訴人之傷勢不聞不
    問，毫無誠意解決民事賠償事宜，足見無何悛悔之誠，原判
    決判處被告拘役五十日，顯然過輕等語，雖無理由，惟原判
    決既有上開可議之處，自應由本院予以撤銷改判，以期適法
    。爰審酌被告就本件車禍應負之過失責任及被告過失行為對
    告訴人所生損害非輕，迄今尚未與告訴人達成民事和解並賠
    償告訴人損失及犯後態度等一切情狀，故量處如主文第二項
    所示之刑，並諭知易科罰金之折算標準，以資懲儆。
五、被告經合法傳喚無正當理由不到庭，爰不待其陳述逕行判決
    。
六、據上論斷，應依刑事訴訟法第四百五十五條之一第一項、第
    三項、第三百七十一條、第三百六十九條第一項前段、第三
    百六十四條、第二百九十九條第一項前段，道路交通管理處
    罰條例第八十六條第一項，刑法第二百八十四條第一項前段
    、第四十一條第一項前段、第六十二條前段，罰金罰鍰提高
    標準條例第一條前段、第二條，判決如主文。
本案經檢察官陳美華到庭執行職務。
中    華    民     國   九十四  年   八  月  二十二   日
            臺灣桃園地方法院刑事第十庭
                 審判長法  官 江德民
                       法  官 許炎灶
                       法  官 柯姿佐
本件不得上訴
以上正本證明與原本無異
                       書記官 張淑芬
中    華    民     國   九十四  年   八  月  二十三   日
附錄論罪科刑法條
中華民國刑法第284條第1項
(過失傷害罪)
因過失傷害人者，處六月以下有期徒刑、拘役或五百元以下罰金
，致重傷者，處一年以下有期徒刑、拘役或五百元以下罰金。
